臺灣新北地方法院刑事判決　　　　　　　110年度訴字第422號
公　訴　人　臺灣新北地方檢察署檢察官
被　　　告　王清池



選任辯護人　陳明彥律師
上列被告因傷害等案件，經檢察官提起公訴（109 年度偵字第00
000 號）暨移送併辦（109 年度偵字第39736 號），本院判決如
下：
    主  文
王清池犯傷害罪，處拘役拾日，如易科罰金，以新臺幣壹仟元折
算壹日。
    事  實
一、王清池因李龍水委託其維修馬達一事而生糾紛，嗣李龍水於
    民國109 年7 月6 日20時40分許至新北市○○區○○街00號
    1 樓即王清池住處外理論，王清池竟基於傷害及公然侮辱之
    犯意，以徒手抓、推李龍水左肩膀，致李龍水受有左上臂挫
    傷之傷害，並在前開不特定人得共見共聞之處所，公然以臺
    語「幹你娘」等語辱罵李龍水，足以貶損李龍水之名譽。
二、案經李水龍告訴暨新北市政府警察局三重分局報告臺灣新北
    地方檢察署檢察官偵查起訴及移送併辦。
    理  由
一、證據能力有無之認定：
  ㈠按被告以外之人於審判外之言詞或書面陳述，除法律有規定
    者外，不得作為證據，刑事訴訟法第159 條第1 項定有明文
    。查關於證人即告訴人李龍水於警詢中之陳述，係屬被告以
    外之人於審判外之言詞陳述，依刑事訴訟法第159 條第1 項
    規定，屬於傳聞證據，且因被告王清池之辯護人於本案準備
    程序中已爭執該證據之證據能力，而未同意作為證據（見本
    院訴字卷〈下稱本院卷〉第99頁），復查無有刑事訴訟法第
    159 條之2 至第159 條之4 所定例外得作為證據之情形，是
    證人李龍水於警詢之陳述尚無證據能力。
  ㈡次按，被告以外之人於偵查中向檢察官所為之陳述，除顯有
    不可信之情況者外，得為證據，此為刑事訴訟法第159 條之
    1 第2 項所明定。而刑事訴訟法第159 條之1 第2 項之檢訊
    筆錄，係鑒於檢察官代表國家偵查犯罪，依法有訊問證人及
    鑑定人之權，證人、鑑定人且須具結，而以具結之陳述已具
    足以取代被告反對詰問權信用性保障情況之要件，在立法政
    策上特予肯認除顯有不可信之情況者外，得為證據。亦即，
    此檢訊筆錄，原則上均得為證據，僅於例外存有顯不可信之
    情況，始否定其證據能力。故使用此項供述證據之檢察官，
    自無庸先就該例外情況之不存在負提證責任，而應由主張反
    對使用之被告，就其主張有此例外之情形為釋明後，由法院
    為必要之調查；於此，檢察官始須舉證證明該例外顯不可信
    情況如何不存在，俾供法院審酌判斷（最高法院102 年度臺
    上字第3895號判決意旨參照）。查被告及其辯護人雖於本院
    準備程序中爭執證人李龍水於偵查中經具結證述之證據能力
    ，然僅空言指稱不具證據能力，而未具體釋明有何顯不可信
    之情形，依刑事訴訟法第159 條之1 第2 項規定及前揭最高
    法院判決意旨，自有證據能力，況證人李龍水已經本院於審
    理時傳喚到庭交互詰問，同時給予被告為反對詰問之機會，
    並經本院於審判程序中依法提示證人李龍水之偵訊筆錄，為
    合法且完足之調查，是證人李龍水於偵查中所為之陳述，自
    仍得作為證據，核屬無疑。
  ㈢其餘本件認定事實所引用之傳聞證據，被告及其辯護人於本
    院準備程序均稱不爭執證據能力等語（見本院卷第99頁），
    且於言詞辯論終結前亦未就證據能力聲明異議，本院審酌該
    等證據作成時之情況，尚無顯不可信與不得作為證據之情形
    ，亦無違法不當與證明力明顯過低之瑕疵，且與待證事實具
    關聯性，認為以之作為證據應屬適當，依刑事訴訟法第159
    條之5 之規定，有證據能力。至以下所引其餘非屬供述證據
    部分，既不適用傳聞法則，復查無違法取得之情事存在，自
    應認同具證據能力。
二、認定本案犯罪事實之證據及理由：
    訊據被告固坦承其有於上開時間、地點推告訴人，並以臺語
    向告訴人稱「幹你娘」一語，惟矢口否認有何傷害及公然侮
    辱之犯行，辯稱：其僅係推告訴人，且當時是一時氣憤等詞
    ；被告之辯護人則為被告辯護稱：被告當時並未實施傷害行
    為，自從當時錄影畫面所示，被告僅有衝向告訴人，並無揮
    拳動作，又因告訴人就診距事發已間隔38小時以上，無從認
    定告訴人左上臂挫傷與被告有關，另當時係因告訴人挑釁，
    且羞辱被告技術差，致被告感到專業受踐踏，始一時情緒激
    動而出口上開言語，而被告職業為工多年，自幼家境困苦半
    工半讀，勉為國中畢業未受高等教育程度，上開言語乃係口
    語表達口頭襌，告訴人並無心致損他人社會上評價之公然侮
    辱之犯意等語。經查：
  ㈠被告有於前開時間、地點與告訴人因維修馬達事宜發生爭執
    ，被告有徒手推告訴人，並有以臺語向告訴人表示「幹你娘
    」，告訴人嗣於109 年7 月8 日10時39分至新北市立聯合醫
    院急診就診，診斷證明書記載為「右前側胸壁及左側肩膀疼
    痛，疑似挫傷所致；左上臂挫傷」等情，業據被告於偵訊及
    本院準備程序中供承在卷（見本院卷第98頁），並有證人即
    告訴人李龍水於本院審理時之指證在卷可憑（見本院卷第14
    2 至145 頁），且有證人即被告之子王培宸、證人即在場人
    黃禎祥於偵訊之證詞憑卷可查（見他卷第60頁、偵卷第95頁
    ），復有新北市立聯合醫院109 年7 月8 日乙種診斷證明書
    1 紙、告訴人手臂瘀血處照片4 張及本院勘驗當日錄影畫面
    如附表所示之勘驗筆錄1 份附卷可稽（見他卷第5 頁、偵卷
    第53至55頁本院卷第114 至116 頁），是就此部分事實，首
    堪認定。
  ㈡傷害部分：
  ⒈告訴人於本院審理時證稱被告當時與伊在理論事情對錯，被
    告突以徒手推伊，使伊左上臂受傷等語（見本院卷第142 頁
    ），並提出前開診斷證明書及告訴人手臂瘀血處照片4 張為
    憑，而經本院勘驗當日錄影畫面如附表編號2 、5 部分所示
    ，被告當時確有向告訴人衝去並以左手抓住告訴人左上臂，
    告訴人以雙手阻擋，告訴人遂遭被告推至街道中央黃色分隔
    線處，身旁之人見狀隨即向前將兩人隔開，被告復於密接時
    間內以臺語向告訴人稱「我跟你講…恁爸要打給你死、我跟
    你說」邊向告訴人走去等情，有本院勘驗筆錄1 份及錄影畫
    面擷圖2 張附卷可稽（見本院卷第115 、116 、121 至122
    頁），是被告當時客觀上確有趨前靠近告訴人，並突以徒手
    之方式抓、推告訴人，且於動作結束後之緊密時間內復出言
    表示其欲傷害告訴人之語，足認被告上開抓、推告訴人之行
    為確係基於傷害犯意所為，被告辯護人雖辯上開診斷證明書
    告訴人係遲至109 年7 月8 日10時39分就醫後始開立，距本
    案發生業已間隔38小時，不足推論是被告上開行為所致等詞
    ，然上開診斷證明書所載告訴人受有左上臂挫傷一節，核與
    上開本院所認定被告抓、推告訴人之部位相符，且依告訴人
    所提就診當日拍攝之照片，上開部位確有瘀血之情，而依一
    般常情瘀血係於傷後一段時間方易於外觀顯現，是上開傷勢
    確係被告上開傷害行為所致，實堪認定。
  ⒉公訴意旨另認告訴人復受有右側前胸壁及左側肩膀疑似挫傷
    、左上臂挫傷等傷害等語。告訴人雖於本院審理時證稱被告
    以雙拳打伊頭部及上半身，致其前胸壁及左肩膀均受傷等詞
    （見本院卷第142 頁），然經本院勘驗當日錄影畫面如附表
    編號2 部分所示，被告並無告訴人前開指稱以雙拳毆打之情
    ，而上開診斷證明書並未記載告訴人前胸壁或左肩膀有何傷
    勢，僅係記載有疑似挫傷所致上開部位疼痛之情，是實難認
    被告於就診當時前胸壁或左肩膀部位有何明顯可見之傷害結
    果而足以推認被告確有以雙拳毆打告訴人上開部位，是就此
    部分事實，自屬不能證明，附此敘明。
  ㈢公然侮辱部分：
    按刑法第309 條第1 項公然侮辱罪，係指對人辱罵、嘲笑、
    侮蔑，其方法並無限制，不問以文字、言詞、態度、舉動，
    只須以公然方式為之，而足使他人在精神上、心理上有感受
    難堪或不快之虞，減損特定人之聲譽、人格及社會評價即屬
    之；而「侮辱」係以使人難堪為目的，直接以言語、文字、
    圖畫或動作，表示不屑、輕蔑或攻擊之意思，足以對於個人
    在社會上所保持之人格及地位，達貶損其評價之程度。而查
    ，被告於本院準備程序中業已自承其當時說上開言語是有想
    讓告訴人不舒服等語（見本院卷第98頁），足認被告主觀上
    確有侮辱告訴人之意，被告既係以使告訴人難堪為目的，客
    觀上在上開多數人得共見共聞之公共場所，以上開不雅言語
    攻擊告訴人，實已達貶損告訴人名譽之程度，自與刑法第30
    9 條公然侮辱罪之構成要件相符。被告及其辯護人徒以前詞
    為辯，尚無從為有利於被告之認定。
三、論罪科刑：
  ㈠核被告所為，係犯刑法第277 條第1 項之傷害罪、同法第30
    9 條第1 項之公然侮辱罪。又刑法上一行為而觸犯數罪名之
    想像競合犯存在之目的，在於避免對於同一不法要素予以過
    度評價，其所謂「同一行為」係指所實行者為完全或局部同
    一之行為而言（最高法院97年度台上字第3494號判決意旨可
    資參照），則被告於密切接近之時、地，先對告訴人為上開
    傷害行為後，緊接以「幹你娘」辱罵告訴人，揆諸上揭說明
    ，應認係以一行為觸犯上揭2 罪名，為想像競合犯，應依刑
    法第55條規定，從一重之傷害罪處斷。
  ㈡另新北地方檢察署109 年度偵字第39736 號移送併辦意旨書
    被告為公然侮辱犯行部分，與本案被告經起訴之傷害犯行，
    犯罪事實同一，本院自應予併審究，附此敘明。
  ㈢爰以行為人之責任為基礎，審酌被告與告訴人因馬達維修發
    生糾紛，未思理性解決問題，而以徒手方式傷害告訴人，並
    致告訴人受有上開傷勢，且在其住處外巷弄之公共場合，公
    然以上詞辱罵告訴人，而未尊重他人之名譽法益，貶損告訴
    人之聲譽，所為實有不該，應予非難；且衡酌被告犯後未能
    正視己過、否認犯行之犯後態度；兼衡被告與告訴人間之關
    係為鄰居、被告辱罵告訴人之動機係起因於維修問題而生口
    角爭執；另佐以被告前未有經科刑判決之前案紀錄，有臺灣
    高等法院被告前案紀錄表1 份在卷可憑，復考量被告於本院
    審理時自承為國中畢業之最高學歷，現從事土水裝潢，已婚
    ，經濟狀況小康，家裡需要扶養1 未成年之孫子之經濟情形
    及家庭狀況等一切情狀，量處如主文所示之刑，並諭知易科
    罰金之折算標準，以資懲儆。
四、不另為無罪諭知之部分：
  ㈠公訴意旨略以：被告王清池於前開時間、地點，亦基於恐嚇
    犯意，以臺語對告訴人恫稱「恁爸要打給你死」等語，致使
    李龍水心生畏懼，致生危害於安全。因而認被告尚涉犯刑法
    第277 條第1 項之傷害罪嫌及同法第305 條之恐嚇危害安全
    罪嫌等語。
  ㈡公訴人認被告涉有恐嚇罪嫌，無非係以：⒈被告於警詢及偵
    查中之供述；⒉告訴人於警詢及偵查中之證述；⒊告訴人提
    供之錄影畫面截圖暨光碟2 片、檢察官勘驗筆錄2 份等資為
    其論據。
  ㈢按犯罪事實應依證據認定之，無證據不得認定犯罪事實。又
    不能證明被告犯罪者，應諭知無罪之判決，刑事訴訟法第15
    4 條第2 項、第301 條第1 項分別定有明文。又事實之認定
    ，應憑證據，如未能發現相當證據，或證據不足以證明，自
    不能以推測或擬制之方法，為裁判基礎。另認定犯罪事實所
    憑之證據，雖不以直接證據為限，間接證據亦包括在內；然
    而無論直接或間接證據，其為訴訟上之證明，須於通常一般
    之人不致有所懷疑，而得確信其為真實之程度者，始得據為
    有罪之認定，倘其證明尚未達到此一程度，而有合理之懷疑
    存在時，即無從為有罪之認定（最高法院40年台上字第80號
    、76年台上字第4986號裁判意旨參照）。
  ㈣訊據被告固坦承有於上開時間、地點與告訴人發生爭執，且
    確有向告訴人稱「恁爸要打給你死」，惟堅詞否認有何恐嚇
    犯行，辯稱：其當時是因一時氣憤才出口上開言語等詞；被
    告之辯護人則為被告辯護稱：告雖有惡言相向，惟從告訴人
    聽聞後之挑釁反應，難認告訴人當時有因被告上開言語心生
    恐懼而有不安之感等詞。
  ㈤經查，被告當時確有向告訴人稱「恁爸要打給你死」等語，
    業經被告於本院準備程序自承在卷（見本院卷第98頁），並
    與告訴人於本院審理時指證相符（見本院卷第143 頁），且
    有如附表編號5 所示本院勘驗筆錄1 份附卷可稽（見本院卷
    第116 頁），是就此部分事實，固堪認定。
  ⒈然按，刑法第305 條所謂「恐嚇」，係指以足使人心生畏怖
    的惡害告知他人之行為，惡害告知方式，固無限制，無論其
    為口頭、書面、言語或態度，其為明示或暗示，均非所問，
    惟不論告知方式為何，均須行為人以加害生命、身體、自由
    、名譽、財產之事，作為惡害告知之內容，始足當之，並應
    於客觀上達於「致生危害於安全」之程度，即被害人受惡害
    之通知而有不安全之感覺，如僅使他人產生困惑、嫌惡、不
    快或稍許不安者，尚不足認係恐嚇。又人與人間於日常生活
    中偶遇意見不合，譏諷既起，輒相謾罵，你來我往，尖鋒相
    對，於該情境下之對話，多因未經慎思熟慮，言語或流於尖
    酸刻薄，或帶有使人不舒服之恐嚇語意，然是否構成刑法恐
    嚇危害安全罪，除應依一般社會標準考量其言語、文字或舉
    動是否足致他人生畏怖之心外，並應審酌當時之客觀環境、
    對話之全部內容等，為客觀判斷。
  ⒉經查，告訴人固於偵訊時證稱被告當時用三字經罵伊，還說
    要把伊打死，被告後來沒有道歉、認錯，伊也害怕被告之後
    會再打伊，所以後來去報警等語（見偵卷第46、99頁），惟
    依附表所示當時事發經過及尚有多名鄰居友人在場勸阻、排
    解被告與告訴人間之爭執，足見告訴人在上開現場環境情狀
    並非孤立無援，告訴人當時是否確有獨自心生恐懼之可能，
    尚非無疑；再以，告訴人於本案發生後，係先選擇至鄉鎮市
    公所申請與被告調解，嗣因調解不成方前往報案等情，業經
    告訴人於警詢時證述在卷（見偵卷第13頁），復有新北市三
    重區調解委員會109年7月31日109年民調字第0677號調解不
    成立證明書1份在卷可憑（見他卷第53頁），倘告訴人確已
    因被告上開言語而心生畏懼，實難想像告訴人何以認其尚得
    以調解方式與被告解決上開糾紛；何況，據告訴人於偵查中
    自行提出其於被告口出「恁爸要打給你死」等語後，告訴人
    仍持續與被告以「你說什麼」、「我打電話給你都不接」、
    「你說要來修理，就要來把我修理好啊」、「我打那麼多通
    你不接，那我拍門叫你有什麼不對」、「我又沒叫你去死」
    、「我只有拍門叫你而已」、「哪有大聲」、「你不把我修
    理好，你就把錢退給我」等語而持續爭執被告未依約維修等
    節，有現場對話錄音光碟譯文1件在卷足跡（見他卷第39至
    40頁），是果若告訴人已因被告之言語心生畏怖，理應避免
    再與被告有所接觸或發生衝突，而非續於現場與被告爭執理
    論，再稽之被告與告訴人原為鄰居關係，彼此間尚非毫無所
    悉，僅係因上開維修事宜而一時起糾紛，告訴人是否確實有
    因本案被告之言語而心生畏怖之可能，亦非無疑。是依前開
    事證所示，難認告訴人確有因被告上開言詞而心生畏懼之情
    ，而卷內亦未有何其他積極證據足資補強，基於「罪疑唯輕
    、利於被告」原則，自應為對被告有利之認定。
  ㈥綜上所述，檢察官所舉證據尚未足使本院確信被告確有恐嚇
    犯行，檢察官復未提出其他積極證據或指明證據方法，供本
    院審認被告是否有如公訴意旨此部分所指恐嚇犯行，屬不能
    證明被告此部分犯罪，惟檢察官認此部分與前揭論罪科刑之
    傷害罪及公然侮辱罪間，有實質上一罪關係，爰不另為無罪
    之諭知。
據上論斷，應依刑事訴訟法第299 條第1 項前段，刑法第277 條
第1 項、第309 條第1 項、第55條、第41條第1 項前段，刑法施
行法第1 條之1 第1 項，判決如主文。
本案經檢察官江祐丞、朱柏璋提起公訴及檢察官吳育增移送併辦
，檢察官顏汝羽到庭執行職務。
中    華    民    國  110     年    11    月    30    日
                  刑事第七庭  審判長法  官  彭全曄
　
                                    法  官  劉思吟
　
                                    法  官  白承育
上列正本證明與原本無異。
如不服本判決，應於判決送達後20日內敘明上訴理由，向本院提
出上訴狀 (應附繕本) ，上訴於臺灣高等法院。其未敘述上訴理
由者，應於上訴期間屆滿後20日內向本院補提理由書「切勿逕送
上級法院」。
                                    書記官  馬韻凱
中    華    民    國   110    年    12    月    6     日
附表：
┌─┬────────┬────────────────┐
│編│                │                                │
│  │播放時間起迄    │        勘  驗  結  果          │
│號│                │                                │
├─┼────────┼────────────────┤
│1 │00時00分01秒起至│畫面開始，告訴人身穿橫條紋上衣，│
│  │00時00止04秒止  │戴有帽子。被告則身著白色短袖上衣│
│  │                │。在兩人中間為鄰居黃禎祥。影片開│
│  │                │始時即可看見被告與告訴人正發生爭│
│  │                │執，可聽見被告稱「…（聽不清楚）│
│  │                │還來敲我的大門」。鏡頭拉遠，可見│
│  │                │亦有其他人在旁觀看（見附圖一）。│
│  │                │黃禎祥此時面向告訴人，與告訴人說│
│  │                │話，被告則站在黃禎祥右後方。    │
├─┼────────┼────────────────┤
│2 │00時00分05秒起至│被告向告訴人衝去並以左手抓住告訴│
│  │00時00分10秒止  │人，告訴人遂以雙手阻擋（見附圖二│
│  │                │），被告從畫面中是抓住告訴人手臂│
│  │                │處。告訴人被被告推至街道中央黃色│
│  │                │分隔線處，身旁之人見狀隨即向前將│
│  │                │兩人隔開（見附圖三）。          │
├─┼────────┼────────────────┤
│3 │00時00分11秒起至│告訴人一手持著手機，一手指著被告│
│  │00時00分30秒止  │向其說道「動手...（聽不清楚）」 │
│  │                │欲再向前爭執，鄰居黃禎祥隨即拉住│
│  │                │告訴人（見附圖四）。兩人持續互相│
│  │                │對罵，被告欲再向告訴人衝去，隨即│
│  │                │又被身旁二人拉住並往畫面右方退去│
│  │                │。見黃禎祥與穿著白色無袖上衣之男│
│  │                │子（即被告之子）不斷與告訴人對談│
│  │                │。                              │
├─┼────────┼────────────────┤
│4 │00時00分31秒起至│三台警用機車抵達現場，被告之子向│
│  │00時01分08秒止  │前與警方對談（見附圖五）。畫面拉│
│  │                │遠，可見被告位於畫面上方，有再度│
│  │                │往前移動，惟被在旁之鄰居用右手攔│
│  │                │住（見附圖六）。畫面下方之員警未│
│  │                │與告訴人或被告對話即離去。      │
├─┼────────┼────────────────┤
│5 │00時01分09秒起至│畫面再次拉遠，被告邊指著告訴人說│
│  │00時01分13秒止  │「我跟你講... (聽不清楚)...恁爸 │
│  │                │要打給你死，我跟你講」邊向其走去│
│  │                │（見附圖七），此時有持手機錄影之│
│  │                │女聲喊「要打起來了，要打起來了」│
│  │                │，被告又被在旁之鄰居攔阻，將被告│
│  │                │往畫面上方推去。                │
├─┼────────┼────────────────┤
│6 │00時01分14秒起至│告訴人聽聞後，左手持手機，右手指│
│  │00時01分40秒止  │著被告並說了一些話（聽不清楚），│
│  │                │被告再次欲往告訴人衝去，隨即被右│
│  │                │方之男子抱住往畫面上方退（見附圖│
│  │                │八），告訴人與被告分別在畫面下方│
│  │                │與上方與周遭鄰居談話直至影片結束│
│  │                │。                              │
└─┴────────┴────────────────┘
附錄本案論罪科刑法條全文：
刑法第277條
傷害人之身體或健康者，處3 年以下有期徒刑、拘役或1 千元以
下罰金。
犯前項之罪因而致人於死者，處無期徒刑或7 年以上有期徒刑；
致重傷者，處3 年以上10年以下有期徒刑。
刑法第309條
公然侮辱人者，處拘役或九千元以下罰金。
以強暴犯前項之罪者，處一年以下有期徒刑、拘役或一萬五千元
以下罰金。